【裁判字號】    94,訴,418
【裁判日期】    950302
【裁判案由】    殺人未遂等
【裁判全文】
臺灣花蓮地方法院刑事判決               94年度訴字第418號
公  訴  人  臺灣花蓮地方法院檢察署檢察官
被      告  己○○
            戊○○
共同選任辯護人  簡燦賢律師
上列被告因殺人未遂等案件，經檢察官提起公訴（94年度偵字第
1344號），本院判決如下：
    主  文
己○○共同傷害人之身體，致重傷，處有期徒刑肆年。
戊○○共同傷害人之身體，致重傷，處有期徒刑參年捌月。
    事  實
一、己○○與庚○○係同事關係，雙方於民國93年12月17日某時
    ，因工作上事務發生口角爭執，經同事丙○○出面制止後，
    更引起己○○之不滿。己○○得知丙○○、庚○○於同日晚
    間將前往丁○所經營、位於花蓮縣花蓮市○○街19號久園小
    吃店與同事辛○○、甲○○聚會，竟於同日晚上 9時30分許
    ，夥同戊○○及綽號「阿吉」、「阿龍」等其他7、8名不詳
    姓名、年籍之成年男子，共同基於傷害人身體之犯意，先至
    花蓮市○○路、三民街口之麥當勞速食店集合，並分持己○○在花蓮縣吉安鄉○○○街附近建築工地所撿拾之木棒約 4
    、 5支或其等自備之鋁棒約2、3支等（均未扣案），一同至
    久園小吃店找丙○○、庚○○尋仇。己○○一行人於進入該
    店後，即喝令稱：「幹你娘、都給他們死」（台語），嗣由
    同行中之 3、4人擋在該店門口，己○○則先持鋁棒1支敲擊
    丙○○頭部、手部，致周亦栓受有肱股下端閉鎖性骨折、頭
    皮之開放性傷口、胸壁挫傷、肩部挫傷及頭部損傷（起訴書
    誤載為頸部損傷）等傷害。戊○○及其他男子約 3人則持木
    棒、鋁棒及店內之鐵質椅子 1把毆打庚○○之頭部、肩部及
    背部，致庚○○受有左前額8公分裂傷、左上臂20x10公分瘀
    青傷、左背部40x15公分瘀青傷、後腰部5x1公分擦挫破皮傷
    等傷害，該椅子亦因而毀損不堪使用。同行之其餘男子約 2
    、 3人則持木棒、鋁棒毆打甲○○之頭部，李進興隨即以手
    抵擋後，因手部遭毆打致骨折，無力再護住頭部，嗣遭毆打
    到左眼，甲○○倒地後，仍以腳踢方式毆打甲○○，致其受
    有左手骨折及左眼外傷性眼窩骨折、左眼外傷性虹膜斷離、
    左眼外傷性前房出血、左眼外傷性虹膜炎、左眼外傷性黃斑
    部受損（視力矯正後僅0.01之失明程度）等重傷害之程度。
    己○○復持鋁棒1支毆打辛○○頭部1下，致辛○○受有左前
    額8公分裂傷、左眼週8x7公分、15x8公分瘀青、左後肩15x8
    公分瘀青等傷害。己○○毆打辛○○時，其友人壬○○在旁
    阻擋，亦遭己○○打傷其手部，致其受有左肘撞挫瘀腫傷7x
    5公分、左手腕6x2公分瘀紅傷等傷害。己○○、戊○○及其
    他不詳姓名之男子於上開毆打過程中，並持丁○店內之玻璃
    杯、滅火器等物品以丟擲方式予以傷害，然雖未丟中，仍致
    玻璃杯破損或滅火器之扣環脫損而不堪使用。其等共毆打約
    3至5分鐘後，見丙○○等人紛紛流血受傷倒地，隨即駕車離
    去，並將行兇用之木棒、鋁棒丟棄於花蓮市中正橋下。
    理  由
一、訊據被告己○○、戊○○對於上開傷害犯行均坦白承認（見
    本院卷第25、88、89頁），僅辯稱：並無故意毀損店內之物
    品，係因現場太混亂而不小心踢到，椅子部分係因庚○○拿
    鐵椅亂揮揮到云云。經查，被告2人傷害犯行除有被告2人之
    自白外，另有證人丙○○、庚○○、甲○○、辛○○於偵查
    、本院中之證述，證人壬○○於偵查中之證述可資佐證。而
    證人丙○○、庚○○、甲○○、辛○○、壬○○等人受有事
    實欄所載之傷勢，有診斷證明書 5份、行政院衛生署花蓮醫
    院函覆庚○○之病歷影本 1份在卷可按，其中證人甲○○之
    左眼視力經矯正後僅0.01，且經判定無法回復，業已達到法
    定失明之重傷害程度，此有基督教門諾會醫院94年 8月26日
    基門醫文字第940868號函1份在卷可稽；又被告2人毆打被害
    人後，該店地面亦留有血跡，有現場照片22張、現場圖 1紙
    在卷可佐，故被告 2人傷害犯行業已明確，核先說明。至於
    被告2人所犯毀損鐵椅、滅火器各1個及玻璃杯數個之犯行部
    分，業據被害人丁○於警詢中陳述上開物品遭毀損乙節在卷
    ，且證人庚○○於本院中並具結證稱：我被椅子砸到，他們
    有拿滅火器丟，但有無丟到人，我不清楚等語明確（見本院
    卷第66頁），且參酌卷內現場照片所示，確實有鐵椅 1座斜
    置於地上且椅角部分業已毀損不堪，而滅火器 1座之拉環亦
    有毀壞，並有諸多玻璃杯碎片遍佈於地面（見警卷第43、44
    、45、47至49頁照片），而丙○○等5人遭被告2人或其他男
    子毆打時，均僅能以手部抵擋，業據證人丙○○、庚○○、
    辛○○、甲○○於本院中證述甚詳，且被告2人於偵查中亦
    自承，我們和其餘之7、8人進入店內後，看到人就打等語（
    見偵查卷第60頁），是以，既然被告 2人見人即予以毆打，
    丙○○等人實難以持他物予以抵擋，故丁○店內上開財物毀
    損，尚非丙○○等人為抵抗被告等而丟擲，則上開物品之毀
    損，應係被告等為達傷害之目的，故意向被害人丟擲以致毀
    損。故被告等前揭辯詞不足採信，其等犯行均堪以認定，應
    予依法論科。
二、核被告所為，係犯刑法第277條第1項之傷害罪（被害人丙○○、庚○○、辛○○、壬○○部分）及同條第 2項後段之傷
    害致重傷害罪（被害人甲○○部分）、刑法第 354條毀損罪
    。至於公訴人認為被告 2人另有毀損桌子等語，固非無見，
    但依卷內照片所示，尚無桌子遭毀損或致令不堪用之情形，
    故此部分尚難以認定，並予說明。又公訴人認為被告 2人涉
    嫌刑法第271條第2項、第 1項之殺人未遂罪嫌，然本院查無
    被告 2人有殺人犯意之積極證據（理由詳如後述），因殺人
    未遂與傷害之基本社會事實均相同，故本院就公訴人起訴之
    同一犯罪事實，變更其引用之起訴法條，併此說明。被告 2
    人與其他姓名年籍不詳之成年男子間，有犯意聯絡與行為分
    擔，為共同正犯。被告等基於 1個共同傷害之意思，於時間
    、空間尚屬密接之情形下，接續毆打被害人丙○○、庚○○
    、辛○○、壬○○致其等受傷，致甲○○受有重傷害，係以
    1 行為觸犯傷害罪及傷害致重傷害罪，為想像競合犯，應從
    一重論以傷害致重傷害罪。又被告 2人所犯之毀損罪與傷害
    致重傷害罪間，有方法、結果之牽連犯關係，應從一重論以
    傷害致重傷害罪。爰審酌被告己○○僅因與庚○○、丙○○
    於工作上引發口角，即邀集被告戊○○及其他7、8人共同持
    木棒、鋁棒等兇器對手無寸鐵、毫無防備之人尋仇，被告己○○之惡性甚為重大，又被告戊○○一經邀集即參與犯案，
    亦不足取。次查本件之受傷人數眾多，其中李進興亦因此失
    明，難以復原，所造成之損害甚鉅，被告 2人至今均未彌補
    被害人之損失；然被告等對於上開犯行坦承大部分犯行，尚
    知悔悟等一切情狀，量處如主文所示之刑，以示懲儆。又被
    告 2人行兇所用之木棒、鋁棒等，業於犯案後丟棄於花蓮市
    中正橋下，既然至今均未經警扣案，堪認業已滅失，故不為
    沒收之諭知，附此說明。
三、公訴意旨略以：被告 2人基於殺人之犯意，見人即往頭部、
    臉部等人體要害毆打，致丙○○等 5人受有事實欄所載之傷
    害，故被告 2人應涉及刑法之殺人未遂罪嫌。按犯罪事實應
    依證據認定之，無證據不得認定犯罪事實，刑事訴訟法第15
    4條第2項定有明文。次按殺人未遂與傷害之區別，應以加害
    人有無殺意為斷，以戕害他人生命之故意，著手於刺殺之實
    行而未發生死亡之結果，為殺人未遂；倘無使人喪失生命之
    故意，僅在使其身體、健康受到傷害，則為傷害罪，二罪皆
    發生傷害之結果，祗其主觀犯意及身體傷害程度不同而已，
    最高法院84年度台上字第3179號判決意指參照。經查：(1)證
    人丙○○固然受有肱股下端閉鎖性骨折、頭皮之開放性傷口
    、胸壁挫傷、肩部挫傷及頭部損傷，堪認被告等人確實朝丙○○頭部毆打，然證人丙○○於本院中證稱：伊在花蓮醫院
    急診室留院觀察，後來轉到門諾醫院當天即出院，案發時我
    忙著看其他人的傷勢，只有甲○○是救護人員台上車的等語
    （見本院卷第60、61、63頁），並有診斷證明書在卷可參。
    雖證人丙○○亦證以：我被持續打了 5分鐘云云，然若其確
    實遭人持續以棍棒毆打 5分鐘云云，傷勢應極為嚴重，然丙○○僅受有上開輕傷，故其前揭證詞，不免有所誇大。是以
    ，證人丙○○於遭毆打後尚能察看他人情形，且其僅住院 1
    日，堪認被告己○○下手之力道非屬兇殘。(2)證人庚○○固
    然亦有前額 8公分裂傷，然其於本院中證稱：我在花蓮醫院
    住院 1天，轉到門諾醫院急診室觀察，當天就回家，之後去
    中醫拿藥，沒有腦震盪、噁心、嘔吐等情形（見本院卷第67
    、70頁），並有花蓮醫院函及所附之病歷影本可參，亦認被
    告等人雖有毆打庚○○之頭部，然毆打之力道非重。(3)證人
    辛○○於本院中證稱：伊僅被打 1下，當天急診縫了10幾針
    就轉到門諾醫院觀察，沒有住院等語（見本院卷第82頁），
    且證人壬○○僅有手部受傷，是以，辛○○既然僅遭毆打 1
    下，而壬○○僅有左手撞挫瘀腫傷或瘀紅傷等傷害，均屬輕
    微，尚難認為被告 2人有殺人之意圖。(4)證人甲○○固然受
    有左眼之重傷害，然查，本件起因係被告己○○於工作上與
    庚○○、丙○○間有所怨隙所肇致，然被告己○○與甲○○
    間並無仇恨，而遭被告己○○邀集之被告戊○○或其他7、8
    名男子，與甲○○亦無任何怨懟。既然被告 2人與其餘下手
    實施毆打之男子對庚○○、丙○○毆打時，手段並非極為兇
    殘，已如前述，堪認其等均僅止於教訓之傷害意圖，則其等
    與甲○○並無深仇大恨，當更無致甲○○於死地之犯意，堪
    認被告等人並非基於殺人之犯意為之。(5)證人丙○○、庚○○、甲○○、辛○○於本院中均證稱：若被告等人繼續予以
    毆打，其等可能會被打死，被告 2人後來自行離去，不是因
    為警員到場後才逃離現場等語。是以，依照當時情形，被告
    2 人及其餘共犯之人數眾多，且大多手持木棒、鋁棒，反觀
    被害人一方手無寸鐵，均立於劣勢，是以若被告 2人與共犯
    間均有殺人之意圖，若繼續毆打，極容易遂行被害人死亡之
    結果，然被告 2人及其餘共犯見丙○○等人倒地後，即自行
    停手，顯然其等僅有傷害他人身體之意圖。(6)證人丙○○、
    庚○○、甲○○等人固然證稱：被告己○○於進入小吃店內
    ，即先辱罵三字經並稱「給他們死」等語無誤，然上開言語
    應僅係毆打時之所用之洩憤語氣，尚難僅憑被告己○○於毆
    打之前曾說上開話語，即認為被告 2人與其他共犯間有殺人
    之犯意聯絡。綜上所陳，公訴人起訴認為被告 2人有殺人未
    遂之犯行，因無積極證據足資證明，本院尚難以認定，故本
    件僅能證明被告 2人有傷害之犯意，公訴人上開所指容有誤
    會，起訴法條應予變更，併此說明。
據上論斷，應依刑事訴訟法第299條第 1項前段、第300條、刑法
第28條、第277條第1項、第277條第 2項後段、第354條、第55條
，罰金罰鍰提高標準條例第1條，判決如主文。
本案經檢察官乙○○到庭執行職務。
中    華    民    國    95    年    3     月    2     日
                  臺灣花蓮地方法院刑事第三庭
                      審判長法官  鄭  培  麗
                            法官  楊  仲  農
                            法官  鄭  光  婷
上列正本證明與原本無異。
如對本判決不服，應於送達後10日內，向本院提出上訴狀（應抄
附繕本）告訴人或被害人如對於本判決不服者，應具備理由請求
檢察官上訴，其上訴期間之計算係以檢察官收受判決正本之日期
為準。
                          書記官
中    華    民    國    95    年    3     月    3     日
附錄本判決論罪之法律條文：
中華民國刑法第277條：
傷害人之身體或健康者，處三年以下有期徒刑、拘役或一千元以
下罰金。
犯前項之罪因而致人於死者，處無期徒刑或七年以上有期徒刑；
致重傷者，處三年以上十年以下有期徒刑。
中華民國刑法第354條：
毀棄、損壞前二條以外之他人之物或致令不堪用，足以生損害於
公眾或他人者，處二年以下有期徒刑、拘役或五百元以下罰金。


司法院資訊處製作；財團法人民間司法改革基金會備份。
